【裁判字號】    99,簡上,128
【裁判日期】    991026
【裁判案由】    毒品危害防制條例
【裁判全文】
臺灣士林地方法院刑事判決             99年度簡上字第128號
上  訴  人  臺灣士林地方法院檢察署檢察官
被      告  甲○○
上列上訴人因被告違反毒品危害防制條例案件，不服本院刑事庭
中華民國99年6 月30日99年度審簡字第791 號第一審刑事簡易判
決（起訴案號：臺灣士林地方法院檢察署99年度毒偵字第893 號
），提起上訴，本院管轄之第二審合議庭判決如下：
    主  文
上訴駁回。
    理  由
一、本案經本院審理結果，認原審以被告甲○○係犯毒品危害防
    制條例第10條第1 項之施用第一級毒品罪，判處有期徒刑6
    月，如易科罰金，以新臺幣1,000 元折算1 日，扣案之塑膠
    鏟管1 支、注射針筒3 支均沒收，其認事用法及量刑均無違
    誤，應予維持，爰予逕行引用原判決所記載之事實、證據及
    理由。
二、檢察官上訴意旨略謂：被告曾犯多次違反麻醉藥品管理條例
    與施用第一級、第二級毒品前科，猶不知悔改，復犯本案施
    用第一級毒品罪，足見素行不佳，原審科刑未予斟酌，有不
    適用法則之違誤；又被告最近一次所犯施用第一級、第二級
    毒品罪，已分經法院判處有期徒刑6 月、5 月（上訴書誤載
    為6 月），原審猶判處被告有期徒刑6 月，顯已背離人民法
    律期待，難謂罪刑相當，量刑未當，自宜量處有期徒刑9 月
    以上，用收懲儆之效云云。
三、本院查：
  (一)按刑罰之量定，乃屬法院自由裁量之職權，倘於法定刑度之
    內，斟酌刑法第57條所定情形，予以擇定，客觀上又無顯然
    濫權之情形，即無許當事人任憑主觀意見，指摘其違法、失
    當，資為合法上訴理由。又法官量刑時，係針對個案具體之
    情形而為斟酌，並不受他案不同情節所拘束，此亦憲法保障
    審判獨立，求取個案公平、妥適精神之所在。再毒品危害防
    制條例所定之施用第一級毒品罪，法定本刑為6 月以上，5
    年以下之有期徒刑。
  (二)本件原審係斟酌毒品危害防制條例認施用毒品者具「病患性
    犯人」特質，除降低施用毒品罪之法定刑外，並採觀察、勒
    戒以戒除其身癮、強制戒治以戒除其心癮之措施，足認僅對
    施用毒品者科以重刑，並不能使其戒除毒癮，且參諸各國醫
    療經驗及醫學界共識，咸認施用毒品成癮者，絕難戒絕斷癮
    ，致再犯率均偏高（以新加坡為例，強制戒治後再犯比例高
    達72％至75％），因此施用毒品者無法戒絕毒癮而一再施用
    ，本為其特性，是再犯施用毒品罪，量刑不宜過重，又現行
    刑法已採一罪一罰，對施用毒品者每次施用毒品犯行，均分
    別處罰，已足制裁其各次施用毒品之犯行，並審酌刑法第57
    條所列各項情狀及被告曾經觀察、勒戒及法院判決處刑程序
    ，仍無法戒除毒癮，復又觸犯本案施用毒品犯行，其顯具「
    病患性犯人」特質，而被告僅施用毒品1 次，所為係傷害自
    身健康，危害非鉅，及犯後坦承犯行之態度等一切情狀，就
    被告所犯施用第一級毒品罪，量處有期徒刑6 月。經核既在
    法定刑度之內，並針對被告犯罪動機、吸食毒品頻率、曾有
    施用毒品前科仍不戒除之素行、犯後坦承之態度、所犯乃戕
    害自己、未危及他人等個案具體之情形而詳為斟酌，並無檢
    察官所指未斟酌被告素行之情。至檢察官雖另指：被告最近
    一次所犯施用第一級、第二級毒品罪，已分經法院判處有期
    徒刑6 月、5 月，原審猶判處有期徒刑6 月，難謂罪刑相當
    云云。然被告於最近一次施用毒品案件（下稱前案，臺灣桃
    園地方法院99年度審訴字第521 號），係第1 次施用第一級
    毒品，並犯有施用第二級毒品罪，於99年5 月28日為判決，
    而被告於本案僅施用第一級毒品1 次，固係第2 次施用，惟
    行為時乃在前案判決前之99年4 月21日，難認與前案情節相
    同並已受前案科刑之教訓，況被告歷次犯罪情節本即未必相
    同，本案量刑輕重，自不應受前案之拘束。綜上所述，原審
    量刑客觀上尚難認有顯然濫權之情形，檢察官依憑主觀意見
    ，指摘輕縱，不能認為有理由，應予駁回。
據上論斷，應依刑事訴訟法第455 之1 第1 項、第3 項、第368
條、第373 條，判決如主文。
本案經檢察官李松德到庭執行職務。
中    華    民    國    99    年    10    月    26    日
                  刑事第二庭審判長法  官  蔡明宏
                                  法  官  黃潔茹
                                  法  官  李冠宜
以上正本證明與原本無異。
本件不得上訴。
                                  書記官  劉欣怡
中    華    民    國    99    年    10    月    26    日

司法院資訊處製作；財團法人民間司法改革基金會備份。
